臺灣臺北地方法院簡易民事判決
                                   110年度店簡字第373號
原      告  黃建忠  
            陳月霞  
被      告  王宗道  

上列當事人間請求損害賠償事件，原告就本院109 年度交訴字第
16號之刑事案件，提起本院109 年度交重附民字第3號附帶民事
訴訟，經本院刑事庭移送前來，本院於民國110年10月19日言詞
辯論終結，判決如下：
    主      文
被告應給付原告黃建忠新臺幣貳佰貳拾肆萬參仟陸佰參拾捌元，
及自民國一百零九年七月二十四日起至清償日止，按年息百分之
五計算之利息。
被告應給付原告陳月霞新臺幣參佰玖拾參萬貳仟陸佰參拾肆元，
及自民國一百零九年七月二十四日起至清償日止，按年息百分之
五計算之利息。
原告其餘之訴駁回。
本判決第一項得假執行，但被告如以新臺幣貳佰貳拾肆萬參仟陸
佰參拾捌元為原告黃建忠預供擔保，得免為假執行。
本判決第二項得假執行，但被告如以新臺幣參佰玖拾參萬貳仟陸
佰參拾肆元為原告陳月霞預供擔保，得免為假執行。
原告其餘假執行之聲請駁回。
    事實及理由
一、原告方面：被告於民國108年11月20日20時許，在新北市新
    莊區思源路某處路邊，以飲用毒品咖啡包之方式，施用第二
    級毒品甲基安非他命，且其無適當之駕駛執照，又明知施用
    第二級毒品甲基安非他命將產生情緒及活動力亢進、運動失
    調及幻覺、幻聽妄想等精神症狀，於施用上開毒品後，對於
    周遭事物之辨識、注意及控車能力均較平常狀況薄弱，足以
    影響安全駕駛之能力，而其於上開時、地施用第二級毒品甲
    基安非他命後，猶處於該毒品藥性作用階段而不能安全駕駛
    之狀態，其主觀上雖無致人於死亡之故意，然能預見施用毒
    品後逕行駕駛動力交通工具上路，倘發生車禍事故，可能導
    致他人死亡之結果，竟仍於同日20時許，自上址駕駛車牌號
    碼000-0000號租賃小客車（下稱被告車輛）上路。復於同日
    23時42分許，沿新北市深坑區北深路1段由東往西方向行駛
    ，於行經北深路1段185號時，本應注意駕駛汽車應按遵行之
    方向行駛，而依當時雨天、夜間有照明、路面舖設柏油、濕
    潤、無缺陷、無障礙物，且視距良好等一切情狀，並無不能
    注意之情事，竟因體內甲基安非他命藥性作用，導致判斷、
    操控力降低而疏未注意，貿然跨越雙黃線而行駛至逆向車道
    ，適原告2人之子即被害人黃澤寅騎乘車牌號碼000-0000號
    普通重型機車（下稱系爭機車）沿北深路1段由西往東方向
    行駛至該處，兩車因而發生碰撞，致被害人黃澤寅人車倒地
    後，受有頭部鈍挫併雙下肢骨折出血之傷害，雖經送醫救治
    ，仍於翌（21）日0時46分許，因神經性出血性休克而不治
    死亡。而被告於肇事後，知悉被害人黃澤寅因該事故倒地受
    傷，竟另基於肇事逃逸之犯意，未停留於現場報警或協助救
    護，亦未留下任何聯絡方式，逕自棄車徒步逃離現場，並匿
    跡於附近河邊。原告等之子黃澤寅因被告之行為而死亡，原
    告等因而支出醫療費用新臺幣（下同）926元、喪葬費用243
    ,160元，另受有精神上損害10,000,000元及將來應受黃澤寅
    扶養之損失3,520,198元（依原告2人之出生日期、尚有另一
    子黃澤宇、每人每月平均消費支出，再依霍夫曼公式扣除中
    間利息），上開損失應扣除已獲賠償之強制汽車責任險2,00
    0,000元，爰依民法第184條第1項第2項、第191條之2、第19
    2條第1項、第2項、第194條、第195條第1項、第3項規定請
    求損害賠償，為此提起本件訴訟請求被告分別給付原告黃建
    忠5,831,202元（含醫療費用926元+喪葬費用243,160元+精
    神慰撫金5,000,000元+扶養費1,587,116-強制汽車責任險1,
    000,000元=5,831,202元）、原告陳月霞5,933,082元（含精
    神慰撫金5,000,000元+扶養費1,933,082-強制汽車責任險1,
    000,000元=5,933,082元）。並聲明：㈠被告應給付原告黃建
    忠5,831,202元，及自起訴狀繕本送達之翌日起至清償日止
    ，按年息百分之5計算之利息；㈡被告應給付原告陳月霞5,93
    3,082元，及自起訴狀繕本送達之翌日起至清償日止，按年
    息百分之5計算之利息；㈢願供擔保請准予假執行之宣告。
二、被告則答辯稱：對於侵權行為事實不爭執，而就原告請求之
    金額希望總金額扣除掉已經給付之強制險5,000,000元部分
    ，並待被告服刑完畢才能賠償等語。
三、本院之判斷：
  ㈠原告主張被告於前揭時、地駕駛被告車輛，沿新北市深坑區
    北深路1段由東往西方向行駛，於行經北深路1段185號時，
    本應注意駕駛汽車應按遵行之方向行駛，而依當時雨天、夜
    間有照明、路面舖設柏油、濕潤、無缺陷、無障礙物，且視
    距良好等一切情狀，並無不能注意之情事，竟因體內甲基安
    非他命藥性作用，導致判斷、操控力降低而疏未注意，貿然
    跨越雙黃線而行駛至逆向車道，適原告2人之子即被害人黃
    澤寅騎乘系爭機車沿北深路1段由西往東方向行駛至該處，
    兩車因而發生碰撞，致被害人黃澤寅人車倒地後，受有頭部
    鈍挫併雙下肢骨折出血之傷害，雖經送醫救治，仍於108年1
    1月21日0時46分許，因神經性出血性休克而不治死亡等情，
    為被告所不爭執（參見本院卷第69頁），且被告因前開服用
    毒品致不能安全駕駛動力交通工具而駕駛因而致人於死犯行
    ，經臺灣高等法院以110 年度交上訴字第36號刑事判決駁回
    被告上訴確定，此亦經本院調取該刑事案件卷宗查閱無訛，
    自堪信為真實。
  ㈡按因故意或過失，不法侵害他人之權利者，負損害賠償責任
    ；不法侵害他人致死者，對於支出醫療及增加生活上需要之
    費用或殯葬費之人，亦應負損害賠償責任；被害人對於第三
    人負有法定扶養義務者，加害人對於該第三人亦應負損害賠
    償責任；不法侵害他人致死者，被害人之父、母、子、女及
    配偶，雖非財產上之損害，亦得請求賠償相當之金額，民法
    第184 條第1 項前段、第192 條第1 項、第2 項、第194 條
    分別定有明文。查被告因前開服用毒品致不能安全駕駛動力
    交通工具而駕駛因而致生系爭車禍，黃澤寅因而傷重死亡，
    業經認定如前，則黃澤寅之父、母即原告依上開規定請求被
    告負侵權行為損害賠償責任，自屬有據。茲就原告之各項請
    求分述如下：
  ⒈醫療費用部分：
    原告黃建忠主張其因系爭車禍支出黃澤寅之醫療費用926 元
    等情，業據提出臺北市立萬芳醫院-委託財團法人臺北醫學
    大學辦理醫療費用證明為證（參見附民卷第17頁），應予准
    許。
  ⒉喪葬費用部分：
    按殯葬費為收殮及埋葬費用，其賠償範圍應以實際支出之費
    用，並斟酌被害人當地之習俗、被害人之身分、地位及生前
    經濟狀況決定之；惟所得請求之喪葬費，應以實際支出且屬
    必要之殯葬費用為限；另請法師為死亡者誦經超度，目前已
    成為葬禮告別式中所常見，甚至舉行誦經法會，此項儀式既
    已為葬禮所常見，已成社會習俗，其支出自為必要之殯葬費
    用，又花山式堂係葬禮中搭蓋作為擺設靈堂、鮮花，做為告
    別式場用，此部分支出亦屬必要之殯葬費用（最高法院92年
    度台上第1427號、92年度台上第1135號、84年度台上第1626
    號裁判要旨參照）。查黃澤寅因前述侵權行為死亡後，由原
    告黃建忠處理其喪葬事宜，支出喪葬費用共243,160元，有
    原告提出之台灣仁本往生安息室用品價目表、淨霝永恆生命
    股份有限公司治喪報價表、臺北市殯葬管理處其他收入憑單
    、界宿文化會所費用明細、萬善堂租用費用等為憑（參見附
    民卷第19頁至第27頁），堪信原告黃建忠確有支出上開喪葬
    費用。又衡以現今死者家屬委由禮儀服務公司辦理喪禮、告
    別式者所在多有，且經核前揭明細上所列項目，均為我國喪
    葬習俗所常見，其金額亦未顯然悖離社會一般辦理喪事之水
    準，難認有非必要之情形。是原告請求被告賠償其所支出之
    喪葬費用243,160元，應予准許。
  ⒊精神慰撫金部分：
    按不法侵害他人致死者，被害人之父、母、子、女及配偶，
    雖非財產上之損害，亦得請求賠償相當之金額。民法第194
    條定有明文。又精神慰撫金之多寡，應斟酌雙方之身分、地
    位、資力與加害之程度及其他各種情形核定相當之數額。其
    金額是否相當，自應依實際加害情形與被害人所受之痛苦及
    雙方之身分、地位、經濟狀況等關係決定之。查被告因前開
    服用毒品致不能安全駕駛動力交通工具而駕駛之行為，造成
    原告等人身心痛苦，精神遭受損害，原告黃建忠為黃澤寅之
    父親，原告陳月霞為黃澤寅之母親，其等請求非財產上之損
    害賠償，自屬有據。本院斟酌被告明知施用第二級毒品甲基
    安非他命將產生情緒及活動力亢進、運動失調及幻覺、幻聽
    妄想等精神症狀，於施用上開毒品後，對於周遭事物之辨識
    、注意及控車能力均較平常狀況薄弱，足以影響安全駕駛之
    能力，而其於上開時、地施用第二級毒品甲基安非他命後，
    猶處於該毒品藥性作用階段而不能安全駕駛之狀態而駕車，
    復於肇事後，知悉被害人黃澤寅因該事故倒地受傷，竟未停
    留於現場報警或協助救護，亦未留下任何聯絡方式，逕自棄
    車徒步逃離現場，並匿跡於附近河邊、黃澤寅因系爭事故致
    神經性出血性休克，暨兩造之身分地位、教育程度、經濟狀
    況，原告所受之精神痛苦等一切情狀（兩造之學歷、經歷及
    家庭生活狀況詳參本院卷第69頁及另附證物袋之兩造稅務電
    子閘門財產所得調件明細），認為原告得請求之精神慰撫金
    ，以每人各3,000,000元為適當，逾此部分，則無理由，應
    予駁回。 
　⒋扶養費部分：
  ⑴按「負扶養義務者有數人時，應依左列順序定其履行義務之
    人：直系血親卑親屬」、「夫妻互負扶養之義務，其負扶
    養義務之順序與直系血親卑親屬同，其受扶養權利之順序與
    直系血親尊親屬同」、「受扶養權利者，以不能維持生活而
    無謀生能力者為限。前項無謀生能力之限制，於直系血親尊
    親屬，不適用之」、「因負擔扶養義務而不能維持自己生活
    者，免除其義務。但受扶養權利者為直系血親尊親屬或配偶
    時，減輕其義務」、「扶養之程度，應按受扶養權利者之需
    要，與負扶養義務者之經濟能力及身分定之」，民法第1115
    條第1項第1款、第1116條之1、第 1117條、第1118條及第11
    19條分別定有明文。所謂「不能維持生活」，係指無財產足
    以維持生活而言（最高法院81年度台上字第1504號判決參照
    ）。準此，直系血親尊親屬如能以自己財產維持生活者，即
    無受扶養之權利。
　⑵原告黃建忠主張：伊於年滿65歲以後，有受黃澤寅扶養之權利，以新北市政府公布之107年新北市平均每人每月消費支出22,419元為計算基準，伊得請求平均餘命15.47年之扶養費共1,587,116元云云。惟查，原告黃建忠自陳：目前從事營造業，月收入約70,000元（參見本院附民卷第9頁），於108年度有薪資所得980,304元、股票利息所得若干，名下除有供自身居住之新北市石碇區土地及房屋外，尚有多筆位於新北市坪林區之旱地、林地，有本院依職權調取之稅務電子閘門財產所得調件明細表可稽（參見本院另附證物袋)，按行政院主計總處統計107年新北市平均每人每月消費支出為22,419元，衡以上開行政院主計總處公布之平均每人每月消費支出，除包含住宅服務等日常生活所需之食衣住行育樂各項費用外，尚包括休閒與文化費用（含套裝旅遊、娛樂消遣等）等非生活必要之支出項目，其採計範圍遠大於維持一般基本生活之所需，可見其名下財產應足敷日常基本生活所需，遑論其尚有存款、利息及股息收入，即使加計其老年以後之醫療及照護等費用，亦難認有不能維持生活之情事，原告黃建忠復未提出其他積極證據，證明其於年滿65歲後確有不能維持生活之事實，應認其主張65歲以後有受扶養之權利乙節，為不可採，則原告黃建忠執此主張被告應賠償其扶養費損失云云，即無理由。　　
　⑶原告陳月霞主張：伊於年滿65歲以後，有受黃澤寅扶養之權利，以新北市政府公布之107年新北市平均每人每月消費支出22,419元為計算基準，伊得請求平均餘命20.51年之扶養費共1,933,082元。又原告陳月霞自陳：目前從物業管理，月收入約40,000元（參見本院附民卷第9頁），於108年度有薪資所得477,794元、股票利息所得若干，有本院依職權調取之稅務電子閘門財產所得調件明細表可稽（參見本院另附證物袋)，按行政院主計總處統計107年新北市平均每人每月消費支出為22,419元，而其其他資產之價值甚低，顯不足以維持生活，是其主張年滿65歲以後，有受扶養之權利乙節，應為可採。參酌原告陳月霞為59年4月17日生，於黃澤寅死亡時年滿49歲，依內政部統計處公布之104年新竹市簡易生命表女性平均餘命為36.97年，有108年新北市簡易生命表1份在卷可查，而其與配偶黃建忠育有兩子，即長子黃澤寅(85年10月11日生，參見本院附民卷第29頁）、次子黃澤宇(89年7月29日生，參見本院附民卷第29頁)，依民法第1115條第1項第1款、第1116條之1規定，如黃澤寅尚生存，自應由黃澤寅、黃澤宇依各自經濟能力共同分擔對原告陳月霞之扶養義務，又兩造均不爭執以前述行政院主計總處公布之107年新北市平均每人每月消費支出22,419元作為原告陳月霞生存期間每月基本所活所需之計算基準，則每年之基本所活所需為269,028元，又目前並無證據可資認定黃澤寅如尚生存，於124年4月17日(原告陳月霞年滿65歲時）之經濟能力，自應與黃澤宇平均分擔對原告陳月霞之扶養義務，即每月應負擔原告陳月霞之扶養費為11,210元(元以下四捨五入)。再者，原告陳月霞提起本件訴訟時，尚未年滿65歲，且主張尚有平均餘命36.51年（參見本院附民卷第9頁），據此，依霍夫曼式計算法（首期給付不扣除中間利息），原告陳月霞得一次請求自124年4月17日(屆滿65歲之日)起至平均餘命末日止之扶養費合計1,933,110元【269,028元×14.000000000＋269,028元×0.51×（14.00000000000.00000000）÷2＝1,933,110，小數點以下四捨五入】，原告陳月霞主張被告應給付扶養費1,933,082元，自屬有據。
　㈢綜上，原告黃建忠得請求之金額共計3,244,086元（計算式：
    醫療費用926 元＋喪葬費用243,160元＋精神慰撫金3,000,000
    元＝3,244,086元）、原告陳月霞得請求之金額共計（計算式
    ：精神慰撫金3,000,000元＋扶養費1,933,082元＝4,933,082
    元）
四、再按保險人依強制汽車責任保險法規定所為之保險給付，視
    為被保險人損害賠償金額之一部分；被保險人受賠償請求時
    ，得扣除之，強制汽車責任保險法第32條定有明文。又依強
    制汽車責任保險法第11條第1 、2 項規定：本法所稱請求權
    人，指下列得向保險人請求保險給付或向特別補償基金請求
    補償之人：二、因汽車交通事故死亡者，為受害人之遺屬；
    其順位如下：㈠父母、子女及配偶；同一順位之遺屬有數人
    時，按人數平均分配保險給付或補償。查黃澤宇因系爭車禍
    死亡，原告黃建忠受領強制汽車責任保險金1,000,448 元、
    原告陳月霞受領強制汽車責任保險金1,000,448 元等情，為
    兩造所不爭執（參見本院卷第105頁），揆諸前揭規定，扣
    除上開保險金後，原告黃建忠尚得請求2,243,638元（計算
    式：3,244,086元－1,000,448元＝2,243,638元），原告陳月
    霞尚得請求3,932,634元（計算式：4,933,082 元－1,000,44
    8元＝3,932,634元）。　
五、按給付無確定期限者，債務人於債權人得請求給付時，經其
    催告而未為給付，自受催告時起，負遲延責任，其經債權人
    起訴而送達訴狀者，與催告有同一之效力；遲延之債務，以
    支付金錢為標的者，債權人得請求依法定利率計算之遲延利
    息；應付利息之債務，其利率未經約定，亦無法律可據者，
    週年利率為百分之5，民法第229條第2項、第233條第1項前
    段、第203條分別定有明文。查原告對被告之侵權行為損害
    賠償債權，核屬無確定期限之給付，既經原告提起訴訟且刑
    事附帶民事訴訟起訴狀繕本業於109年7月23日合法送達被告
    （參見附民卷第33頁），被告迄未給付，應負遲延責任，原
    告請求自刑事附帶民事訴訟起訴狀繕本送達被告之翌日即10
    9年7月24日起至清償日止，按年息百分之5計算之法定遲延
    利息，核無不合，應予准許。
六、綜上所述，原告依侵權行為之法律關係，請求被告給付原告
    黃建忠2,243,638元、給付原告陳月霞3,932,634元及均自刑
    事附帶民事訴訟起訴狀繕本送達翌日即109年7月24日起至清
    償日止，按年息百分之5計算之法定遲延利息，為有理由，
    應予准許，逾此部分之請求，則屬無據，應予駁回。其敗訴
    部分假執行之聲請，因駁回而失所附麗，併予駁回。
七、本件原告勝訴部分，係就民事訴訟法第427條訴訟適用簡易
    程序所為被告敗訴之判決，依同法第389條第1項第3款規定
    ，應依職權宣告假執行，並依同法第392條第2項、第3項規
    定，依職權宣告被告如預供擔保後，得免為假執行。
八、本件事證已臻明確，兩造其餘攻擊防禦方法，於本判決結果
    不生影響，爰不一一論述，併此敘明。
九、本件係刑事附帶民事訴訟，由刑事合議庭裁定移送民事庭之
    事件，依刑事訴訟法第504條第2項規定，免納裁判費，另綜
    觀卷內資料，兩造復無其他訴訟費用之支出，爰無庸宣告兩
    造各應負擔訴訟費用之金額，併此敘明。　
中　　華　　民　　國　　110 　年　　11　　月　　26　　日
                  臺灣臺北地方法院新店簡易庭
                              法  官  石蕙慈
以上正本係照原本作成。
對於本件判決如有不服，應於收受送達後20日內向本院提出上訴
書狀，上訴於本院合議庭，並按他造當事人之人數附具繕本。
如委任律師提起上訴者，應一併繳納上訴審裁判費。
中　　華　　民　　國　　110 　年　　11　　月　　26　　日
                              書記官  徐子芹